【裁判字號】    96,交易,55
【裁判日期】    970409
【裁判案由】    過失致死
【裁判全文】
臺灣臺東地方法院刑事判決              96年度交易字第55號
公  訴  人  臺灣臺東地方法院檢察署檢察官
被      告  乙○○
上列被告因過失致死案件，經檢察官提起公訴（96年度偵字第16
73號），本院行簡式審判程序，判決如下：
    主  文
乙○○因過失致人於死，處有期徒刑伍月，如易科罰金，以新臺
幣壹仟元折算壹日。緩刑貳年。
    事  實
一、乙○○領有普通小客車之駕駛執照，於民國96年 5月12日晚
    上9時38分許，駕駛車牌號碼WS-1430號自用小客車，沿臺東
    縣臺東市○○路 ○段內側快車道由南向北行駛，途經同市○
    ○路 ○段與桂林南路交岔路口時，本應注意該路段行車速度
    不得超過時速60公里（起訴書誤載為50公里），且應注意車
    前狀況，隨時採取必要之安全措施，而依當時天候陰，夜間
    有照明，且在視距良好之經過市區○○道○○道路上，道路
    路面乾燥、無缺陷、無障礙物等情形，並無不能注意之特殊
    情事，竟仍疏於注意，於通過上開交岔路口時，因見其行向
    號誌為綠燈，即貿然以時速60餘公里之速度超速行駛，且未
    注意車前狀況，以隨時採取停車之準備或適時為閃避等必要
    之安全措施，適有唐靖哲騎腳踏車沿同市○○○路由西往東
    方向，未遵守燈光號誌而闖紅燈穿越上揭交岔路口直行，乙
    ○○發現後閃煞不及，致其駕駛之上開自用小客車右前車頭
    碰撞唐靖哲所騎之腳踏車後輪，使唐靖哲之頭部、腰部分別
    撞擊前開自用小客車之 A柱及右前擋風玻璃後，唐靖哲旋即
    人車倒地，因而受有顱內出血、氣血胸等傷害，雖經送醫急
    救後，仍因傷重延至同年月17日下午 6時58分許不治死亡。
    乙○○則於前揭車禍發生後，立即停留在現場，並撥打其所
    有之行動電話門號0000000000號報案，在職司犯罪偵查之公
    務員知悉其姓名與前開犯罪情節之前，主動向據報前往現場
    處理之臺東縣警察局臺東分局警員當場承認其為肇事人，並
    供明自己之年籍與肇事經過而接受裁判。
二、案經臺東縣警察局臺東分局報請相驗由臺灣臺東地方法院檢
    察署檢察官偵查起訴。
    理  由
一、本案被告乙○○所犯係死刑、無期徒刑、最輕本刑為 3年以
    上有期徒刑以外之罪，亦非高等法院管轄之第一審案件，而
    被告於本院行準備程序中就被訴事實為有罪之陳述，經告知
    簡式審判程序之旨，並聽取公訴人及被告意見後，本院合議
    庭依刑事訴訟法第 273條之1第1項規定，裁定由受命法官獨
    任進行簡式審判程序，合先敘明。
二、訊據被告乙○○對上開犯罪事實均坦白承認，核與證人即被
    害人唐靖哲之母張月庄於警詢時之指述、證人即現場目擊者
    邱麗蓁、高詩峻、陳俊憲分別於警詢及偵查中所證述之情節
    大致相符，並有臺東縣警察局臺東分局道路交通事故現場圖
    及道路交通事故調查報告表(一)、(二)各 1紙、交通部公路總局
    第三區養護工程處臺東工務段96年11月9日三工東字第09603
    06926 號函文及交通部公路總局高雄區監理所臺東監理站96
    年11月27日高監東字第0960014244號函附資料各 1份、車禍
    現場及事故車輛車損情形照片計16張附卷可稽。按行車速度
    ，依速限標誌或標線之規定；又汽車行駛時，駕駛人應注意
    車前狀況，並隨時採取必要之安全措施，道路交通安全規則
    第93條第1項前段、第94條第3項分別著有明文。查被告於上
    揭時、地駕駛汽車，本應遵守該路段行車速度不得超過時速
    60公里之規定，並應注意車前狀況，隨時採取必要之安全措
    施，又觀諸前揭卷附道路交通事故調查報告表所載，本案事
    故發生之時為天候陰，夜間有照明，且在視距良好之市區○
    ○道路上，道路路面狀況乾燥、無缺陷、無障礙物，綜觀上
    開狀況，並無使被告不能注意遵循前開道路交通安全法規之
    特殊情事，其竟仍貿然以時速60餘公里之速度超速行駛，且
    疏於注意車前適有被害人騎腳踏車正穿越上揭道路交岔路口
    ，而未能及時煞停、閃避或採取其他必要之安全措施，致使
    其駕駛之自用小客車右前車頭與被害人所騎之腳踏車後輪發
    生碰撞，其對本案事故之發生具有過失責任，甚為明確。又
    按慢車行駛至交岔路口，其行進或轉彎，應遵守號誌，道路
    交通安全規則第125條第1款亦著有明文，而被害人騎腳踏車
    沿桂林南路由西往東行經上開交岔路口時，猶貿然闖紅燈穿
    越臨海路 1段乙情，有證人邱麗蓁、高詩峻於警詢及偵查中
    向檢察官證述屬實，是被害人騎腳踏車既未遵守燈光號誌，
    闖紅燈穿越上開交岔路口擬沿桂林南路直行，其對本案事故
    發生亦有過失之責，應堪認定，然此僅係過失比例之問題，
    仍無礙於被告之過失責任。至本案經本院依職權送鑑定結果
    ，臺灣省花東區車輛行車事故鑑定委員會及臺灣省車輛行車
    事故覆議鑑定委員會雖均認本案被害人騎腳踏車行經設有行
    車管制號誌之交岔路口，違規闖越紅燈號誌，為肇事原因，
    被告駕駛自用小客車依綠燈號誌指示行駛，無肇事原因，固
    有96年12月31日花東鑑字第0966102212號函附之鑑定意見書
    及97年 2月26日覆議字第0976200694號函文在卷可參。惟按
    汽車駕駛人雖可信賴其他參與交通之對方亦能遵守交通規則
    ，同時為必要之注意，謹慎採取適當之行動，而對於不可知
    之對方違規行為並無預防之義務，然因對於違規行為所導致
    之危險，若屬已可預見，且依法律、契約、習慣、法理及日
    常生活經驗等，在不超越社會相當性之範圍應有注意之義務
    者，自仍有以一定之行為避免結果發生之義務。又按汽車駕
    駛人對於防止危險發生之相關交通法令之規定，業已遵守，
    並盡相當之注意義務，以防止危險發生，始可信賴他人亦能
    遵守交通規則並盡同等注意義務。若因此而發生交通事故，
    方得以信賴原則為由免除過失責任，最高法院分別著有74年
    臺上字第4219號、84年臺上字第5360號判例意旨可供參照，
    故所謂信賴原則之適用，應以行為人自身並未違規為前提，
    倘如被告未依速限行駛，以致發生交通事故，縱被害人對於
    交通事故之發生與有過失，被告仍難主張信賴原則而免其過
    失責任。另行車最高速限，係考量道路設施、路況、環境、
    通行目的及保障交通參與者之安全等係數後而制定，駕車超
    速行駛，勢將延長駕駛人於反應時間內之煞停距離，並增加
    兩車撞擊力量，導致損害加重，是如有超速駕駛之行為，難
    謂與交通事故之發生無相當因果關係，超速者仍應負過失責
    任，亦不得主張信賴原則而免責。查被告於事故發生之際，
    既係駕車超速行駛，其已違反上揭交通法令規定，且被告超
    速行車係延長其於反應時間內之煞停距離，並增加兩車撞擊
    力量，導致損害之加重，是被告既係超速行車，自無信賴原
    則可言，自仍應負過失之責。至於法院審理案件，並不當然
    受其他鑑定機關鑑定結果之拘束，仍應綜合卷內一切事證，
    具體判斷，而被告既係超速行車，且疏於注意車前狀況，均
    如前述，其有過失至為顯明，前揭鑑定及覆議意見均認被告
    無肇事因素，此部分與本院依卷附證據所為之認定不符，要
    難憑採。再者，被害人確因本案事故而傷重不治死亡，亦經
    臺灣臺東地方法院檢察署檢察官相驗無訛，有該署勘（相）
    驗筆錄、相驗屍體證明書及法醫驗斷書各 1份、相驗屍體相
    片10張在卷足憑，並有馬偕紀念醫院臺東分院乙種診斷證明
    書 1紙在卷可資參佐，堪信被告上開過失行為與被害人因本
    案事故所生死亡結果間，具有相當因果關係存在。綜上，足
    認被告自白與事實相符，本案事證明確，其犯行洵堪認定，
    應予依法論科。
三、核被告所為，係犯刑法第276條第1項之過失致死罪。又被告
    肇事後，立即停留在車禍現場，並撥打其所有行動電話門號
    0000000000號報案，在其上開犯行未為任何有偵查犯罪職權
    之公務員知悉前，當場向據報前往車禍現場處理，而尚不知
    何人肇事之警員自首，承認其為肇事人，並接受詢問等情，
    此有證人邱麗蓁、高詩峻分別於警詢時證述明確，並有臺東
    縣警察局道路交通事故肇事人自首情形紀錄表、96年 5月12
    日道路交通事故談話紀錄表及中華電信股份有限公司信客一
    (一)（96）字第115755號函附之行動電話雙向通聯記錄各 1份
    附卷可稽，經核合於自首要件，爰予減輕其刑。另被告在快
    車道上駕車超速行駛，其行為已違反交通法規在先，嗣被害
    人騎腳踏車雖不依規定，闖紅燈擅自進入該快車道，因而死
    亡，仍難謂有道路交通管理處罰條例第86條第 2項規定之適
    用，附此指明。爰審酌被告並無前案論罪科刑執行情形，有
    卷附臺灣高等法院被告前案紀錄表 1紙可佐，素行尚可，其
    因一時疏忽，鑄成大錯，犯後既已坦承犯行，對於被害人家
    屬所造成之痛苦，亦與被害人家屬達成和解，並於96年8月4
    日付訖賠償金，此有臺東縣臺東市調解委員會96年度民調字
    第95號調解書及被告庭呈之本票正、反面影本各 1紙附卷可
    查，且被害人之母在本院審理時亦到庭陳稱其與被告已和解
    ，被告年輕，願意原諒被告等語，有卷附簡式審判筆錄可參
    ，兼衡被告之過失程度尚非重大、被害人亦與有過失及被告
    之生活狀況、智識程度等一切情狀，量處如主文所示之刑，
    併諭知易科罰金之折算標準。另被告未曾受有期徒刑以上刑
    之宣告，有臺灣高等法院被告前案紀錄表 1紙在卷足考，其
    因過失行為致罹刑典，事後復坦承犯行，顯具悔意，且被害
    人之母在本院審理中亦當庭表明原諒被告，願意給予被告機
    會等語明確，而被告經此車禍賠償及偵、審程序之教訓，應
    可知所警惕，信無再犯之虞，本院認為前開對其宣告之刑，
    以暫不執行為適當，爰宣告緩刑2年，以勵自新。
據上論斷，應依刑事訴訟法第 273條之1第1項、第299條第1項前
段，刑法第276條第1項、第62條前段、第41條第 1項前段、第74
條第1項第1款，刑法施行法第1條之1第1項、第2項前段，判決如
主文。
本案經檢察官甲○○到庭執行職務
中    華    民    國    97    年    4     月    9     日
                  交通法庭  法  官  劉正偉
以上正本證明與原本無異。
如不服本判決應於收受本判決後10日內向本院提出上訴書狀；上
訴書狀應敘述具體理由。未敘述上訴理由者，應於上訴期間屆滿
後20日內向本院補提理由書狀（均須按他造當事人之人數附繕本
）。「切勿逕送上級法院」。
告訴人或被害人對於本判決如有不服，請書具不服之理由狀，請
求檢察官上訴者，其上訴期間之計算係以檢察官收受判決正本之
日期為準。
                            書記官  王希文
中    華    民    國    97    年    4     月    10    日
附錄論罪科刑法條全文：
中華民國刑法第276條第1項：
因過失致人於死者，處2年以下有期徒刑、拘役或2千元以下罰金
。


司法院資訊處製作；財團法人民間司法改革基金會備份。
